【裁判字號】    95,裁,111
【裁判日期】    950119
【裁判案由】    有關土地事務
【裁判全文】
最  高  行  政  法  院  裁  定
                                     95年度裁字第00111號
抗  告  人  甲○○
上列抗告人因與相對人臺北市政府地政處間有關土地事務事件，
對於中華民國94年2月3日臺北高等行政法院93年度訴字第3191號
裁定提起抗告，本院裁定如下︰
    主  文
抗告駁回。
抗告訴訟費用由抗告人負擔。
    理  由
一、緣民國52年間空軍總司令部為興辦松山機場擴建停機坪工程
    ，乃會同臺北市政府地政處（改制前為臺灣省臺北市政府地
    政科）辦理本市松山區○○○段357地號等19筆土地之價購
    手續，抗告人先祖母林李吉所有本市松山區○○○段412-3
    地號土地（登記簿面積為0.3538甲）亦於該工程範圍內，空
    軍總司令部乃於52年、54年分2次價購，並經林李吉於52年7
    月18日及54年6月30日分別就該地號土地0.2738甲部分及0.0
    800甲部分領取該收購地價在案。又該地號土地於53年7月7
    日分割登記為上塔悠段412- 3、412-5、412-6地號土地（依
    登記簿所載面積分別為：2,462平方公尺、568平方公尺、40
    2平方公尺）等3筆土地，空軍總司令部直至62年始依行政院
    頒布「軍事機構歷年價購、徵收、撥用土地辦理登記簡化規
    定」以徵收原因直接囑託臺北市松山地政事務所辦理移轉登
    記，惟僅辦理412-5、412-6地號等2筆土地移轉登記，412-
    3地號土地漏未辦理移轉登記，仍登記為林李吉所有。嗣臺
    北市政府地政處測量大隊（以下簡稱測量大隊）於67年間辦
    理地籍圖重測地籍測量，因臺北市松山區○○○段412-3地
    號土地之登記所有權人林李吉住址不詳無法通知其到場指界
    ，該大隊乃依土地法第46條之2第1項第3款規定以參照舊地
    籍圖辦理重測，重測後改編為濱江段4小段210地號，面積變
    更為418平方公尺（重測前之登記面積2,462平方公尺）。關
    於系爭地號土地於重測前後面積之差異，經測量大隊以88年
    4月1日北市地測三字第8860155700號函說明，認系爭土地重
    測前後坵形完全相同，且重測後面積並無錯誤，復經臺北市
    松山地政事務所經再檢算結果，認似重測前上塔悠段412-3
    與412-6地號土地登記面積互為誤植，惟因該2筆土地業已重
    測並截止記載，無法辦理更正登記，乃建議於濱江段4小段
    210地號土地登記簿其他登記事項欄內加註：「重測‧‧‧
    誤植。」，以88年9月23日北市松地二字第8861344800號函
    通知臺北市政府地政處，地政處遂以88年10月2日北市地一
    字第8822755700號函同意該所所擬意見。抗告人以林李吉之
    繼承人身分，認系爭松山區○○段○○段210地號土地之登記
    面積變更係因臺北市政府於辦理空軍總司令部所管有土地合
    併為頂東勢段一地號土地時，將系爭土地原有之2,044平方
    公尺部分合併在內，乃多次向相對人臺北市政府地政處及相
    關單位陳情應回復系爭土地登記面積2,462平方公尺或應就
    系爭地號土地遭合併於頂東勢段一地號土地之2,044平方公
    尺部分按公私土地面積比例計算其先祖母林李吉之應有持分
    ，迭經臺北市政府89年7月28日府地測字第8906387600號函
    、臺北市松山地政事務所91年3月28日北市松地二字第09130
    410900號函、91年5月29日北市松地二字第09130727300號函
    、臺北市政府地政處測量大隊91年5月29日北市地測三字第
    091303293300號函、台北市政府地政處89年5月2日北市地測
    字第8920940200號函、91年7月22日北市地測字第091318194
    00號函、91年9月10日北市地測字第09132384500號函、91年
    10月28日北市地測字第09132801800號函等函復抗告人在案
    。抗告人再於93年1月20日再次向相對人陳情，相對人乃以
    93年2月9日北市地測字第09330472000號函復抗告人略以：
    「主旨：有關先生代理甲○○先生陳為本市松山區○○○段
    412-3地號土地按公私土地面積比例計算其祖母應有持分乙
    案：‧‧‧說明‧‧‧五、本案經查甲○○先生於89年8月
    21日向內政部提起訴願，經該部89年10月20日台（89）內訴
    字第8907334號（函）訴願決定書訴願不受理在案。另查本
    案前經本府於89年3月16日府地測字第8901807400號函、89
    年7月28日府地測字第89063387600號函、本處89年5月2日北
    市地測字第8920940200號函、本處測量大隊88年11月10日北
    市地測三字第8860614000號函、88年12月4日北市地測三字
    第886 0650700號函、91年4月1日北市地測三字第091301964
    00號函、91年5月29日北市地測三字第09130329300號函、本
    處91年7月22日北市地測字第09131819400號函、91年9月10
    日北市地測字第09132384500號函、91年10月28日北市地測
    字第09132801800號函等詳予函復解說在案，倘先生再以同
    一事由陳情，將依行政院頒『行政院暨所屬各機關處理人民
    陳情案件要點』第14點：『人民陳情案件有左列情行（形）
    之一者，受理機關得依分層負責權限規定，不予受理。‧‧
    ‧（二）同一事由，經予適當處理，並已明確答覆後，而仍
    一再陳情者。』之規定處理。六、本案嗣經本處以92年6月
    18日北市地測字第09231440300號函復監察院監察調查處，
    將本案處理經過詳予說明竣事，嗣後倘先生再以同一事由陳
    情，本處將不予受理。」抗告人不服，提起訴願，遭不受理
    決定，遂提起本件行政訴訟。
二、原裁定以：相對人上揭93年2月9日北市地測字第0933047200
    0號函係就系爭臺北市松山區○○○段412-3地號土地之分割
    、重測及空軍總司令部之價購過程，所為之敘述及說明。又
    抗告人前就同一事件多次陳情，相對人及相關機關業已多次
    函復在案，本件地政處上開函覆內容，純屬事實之敘述、說
    明及觀念通知，並未對抗告人產生具體之法律上效果，核非
    行政處分，訴願機關依訴願法第77條第8款規定，自程序上
    為不受理決定，尚無不合；抗告人遽行提起行政訴訟，自非
    法之所許，而予裁定駁回。
三、查本案前經臺北市政府地政處測量大隊88年11月10日北市地
    測三字第8860614000號函、88年12月4日北市地測三字第886
    0650700號函、91年4月1日北市地測三字第09130196400號函
    、91年5月29日北市地測三字第09130329300號函、臺北市政
    府地政處91年7月22日北市地測字第09131819400號函等函復
    抗告人在案，抗告人並未提起訴願，則相對人系爭93年2月9
    日北市地測字第09330472000號函，僅屬事實之敘述及理由
    之說明，不生任何法律效果，原裁定認其非行政處分，並無
    違誤。至抗告人雖一再陳情，惟並未對前開臺北市政府測量
    大隊88年11月10日北市地測三字第8860614000號函等表示不
    服，更未依訴願法第57條規定於30日內補送訴願書，亦難認
    其於相對人93年2月9日函復前業已合法提起訴願。原裁定並
    無不合，抗告意旨求予廢棄，為無理由，應予駁回。至抗告
    人關於實體爭執部分，本院無從審究，併予敘明。
四、依行政訴訟法第104條、民事訴訟法第95條、第78條，裁定
    如主文。
中    華    民    國    95    年     1    月    19    日
                  第四庭審判長法  官  趙  永  康
                              法  官  鄭  淑  貞
                              法  官  侯  東  昇
                              法  官  黃  淑  玲
                              法  官  林  文  舟
以  上  正  本  證  明  與  原  本  無  異
中    華    民    國    95    年    1     月    19    日
                              書記官  阮  桂  芬


司法院資訊處製作；財團法人民間司法改革基金會備份。
